【裁判字號】    95,訴,554
【裁判日期】    951013
【裁判案由】    違反毒品危害防制條例
【裁判全文】
臺灣嘉義地方法院刑事判決               95年度訴字第554號
公  訴  人  臺灣嘉義地方法院檢察署檢察官
被      告  甲○○
                    另案羈押.
上列被告因違反毒品危害防制條例案件，經檢察官提起公訴（九
十五年度毒偵緝字第九三號、九十五年毒偵緝字第九四號），本
院合議庭裁定由受命法官獨任進行簡式審判程序審理，判決如下
：
    主  文
甲○○連續施用第一級毒品，累犯，處有期徒刑拾月；又施用第
二級毒品，累犯，處有期徒刑陸月；又施用第一級毒品，累犯，
處有期徒刑柒月。應執行有期徒刑壹年玖月。
    事  實
一、甲○○前因施用毒品案件，經本院以八十九年度毒聲字第五
    四六號裁定送觀察、勒戒後，認無繼續施用毒品傾向，並經
    臺灣嘉義地方法院檢察署檢察官以八十九年度毒偵緝字第一
    ０二號不起訴處分確定，又於九十一年間因施用毒品案件，
    經送觀察勒戒及強制戒治，所餘戒治期間付保護管束，惟於
    停止戒治期間復因違反保護管束應遵守事項情節重大，經本
    院以九十一年度毒聲字第六九八號裁定撤銷停止戒治，再令
    入戒治處所強制戒治，迄九十二年六月二十日執行強制戒治
    期滿。又其因施用毒品案件，經本院以九十一年度訴字第二
    六二號判處有期徒刑一年二月確定，復於九十二年間因施用
    毒品案件，再經本院以九十二年度訴字第八五號判處有期徒
    刑十月確定，上述二罪接續執行，於九十四年六月十六日縮
    短刑期執行完畢。
二、詎甲○○仍未戒除毒癮，於前開強制戒治執行完畢釋放後五
    年內，(一)復基於施用第一級毒品之概括犯意，自九十四年十
    一月上旬某日起至九十五年六月三十日某時止，在嘉義縣東
    石鄉型厝村六四號住處，以針筒注射之方式，以每日二次之
    頻率，連續施用第一級毒品海洛因多次。(二)另於九十四年十
    二月二十八日某時，基於施用第二級毒品甲基安非他命之犯
    意，於上揭住處將甲基安非他命置入玻璃球內，以加熱燒烤
    吸食煙霧之方式施用一次。(三)又基於施用第一級毒品海洛因
    之犯意，於九十五年七月十日某時，在上揭住處以針筒注射
    之方式，施用海洛因一次。嗣於九十四年十二月二十九日中
    午十二時十八分許、九十五年二月十三日下午四時五分許及
    同年七月十一日下午一時三十五分許，經警採尿送驗後而查
    悉上情。
三、案經嘉義縣警察局朴子分局報請臺灣嘉義地方法院檢察署檢
    察官起訴，並經本院合議庭裁定由受命法官獨任行簡式審判
    程序。
    理  由
一、訊據被告甲○○對於上開犯罪事實均坦承不諱（見本院卷第
    十九頁、第二十六頁），佐以被告於九十四年十二月二十九
    日中午十二時許、九十五年二月十三日下午四時五分許、同
    年七月十一日下午一時三十五分許，經警得其同意採尿送驗
    ，其結果分別呈(一)嗎啡陽性（按施用海洛因後，經人體之水
    解代謝作用，會呈嗎啡陽性反應）、甲基安非他命陽性反應
    ；(二)嗎啡陽性反應；(三)嗎啡陽性反應等情，有九十五年一月
    十二日、同年三月二日長榮大學確認報告各一份、九十五年
    七月二十四日高雄市立凱旋醫院藥物尿液檢驗報告一份、列
    管毒品人口尿液檢體採集送驗紀錄表二紙、代號與真實姓名
    對照表一紙在卷可佐，均足資擔保被告於本院訊問時所為之
    上開任意性自白具有相當程度之真實性，而得使本院確信被
    告上述自白確與事實相符，應堪採信。而被告於九十一年間
    因施用毒品案件，經送觀察勒戒及強制戒治，所餘戒治期間
    付保護管束，並因停止戒治期間復因違反保護管束應遵守事
    項情節重大，經本院以九十一年度毒聲字第六九八號裁定撤
    銷停止戒治，再令入戒治處所強制戒治，迄九十二年六月二
    十日強制戒治期滿執行完畢，有臺灣高等法院在監在押全國
    紀錄表及臺灣高等法院被告前案紀錄表各乙份附卷可憑。是
    被告施用毒品經觀察、勒戒執行完畢釋放後，五年內再犯施
    用第一級、第二級毒品之犯行，堪以認定，應依法論科。
二、查海洛因、甲基安非他命分別為毒品危害防制條例所定之第
    一級、第二級毒品，是核被告施用第一級毒品海洛因及第二
    級毒品甲基安非他命之行為，係分別犯毒品危害防制條例第
    十條第一項、第二項之施用第一級、第二級毒品罪。次按行
    為後法律有變更者，適用行為時之法律。但行為後之法律有
    利於行為人者，適用最有利於行為人之法律。此為刑法第二
    條第一項揭示之法律變更從舊從輕原則，規範目的在於避免
    惡化行為人法律地位，致其受行為時無法預見之刑罰處罰，
    故該條文「法律」之解釋限於「刑罰法律」（釋字第一０三
    號解釋、最高法院五十一年台非字第七六號判例參照），循
    此意旨，則該條文之「變更」當限於「影響整體刑罰權規範
    內容利或不利」之變更，始合其規範目的。查刑法已於民國
    九十四年一月七日修正，於同年二月二日公布，並自九十五
    年七月一日施行，本件被告於九十四年十一月中旬起至九十
    五年六月三十日止施用海洛因，及九十四年十二月二十八日
    施用甲基安非他命之犯行（即犯罪事實(一)、(二)部分），為新
    法施行前之行為，其應適用之新、舊法比較如下：
（一）新法已刪除第五十六條連續犯之規定，是原屬連續犯之數
      個犯罪行為，依新法應論以數罪，併合處罰之，而依修正
      前之刑法第五十六條規定，則論以裁判上一罪，顯然罪刑
      之處罰內容發生變動，此部份之修正，自屬法律變更，應
      有新舊法之比較適用，經比較新舊法結果，被告自九十四
      年十一月中旬起至九十五年六月三十日止（即犯罪事實(一)
      部分），以每日二次之頻率施用海洛因，若每次均論以一
      罪，其法定刑顯超過僅論以一罪之連續犯加重其刑，是以
      舊法較有利於行為人，依刑法第二條第一項規定，應依修
      正前刑法第五十六條之連續犯規定，論以一罪，加重其刑
      （最高法院九十五年五月二十三日第八次刑事庭會議決議
      參照）。故本件被告多次施用第一級毒品海洛因之犯行均
      在上開法律修正施行前，且時間緊接，方法相同，所犯均
      係構成要件相同之罪名，顯係基於概括犯意反覆為之，揆
      諸上開說明，自應依其行為時即修正前刑法第五十六條之
      連續犯規定，論以一罪，並加重其刑。
（二）又修正前刑法第四十七條規定，受有期徒刑之執行完畢，
      或受無期徒刑或有期徒刑一部之執行而赦免後，五年以內
      再犯有期徒刑以上之罪者，為累犯。而修正後第四十七條
      第一項則規定，五年以內「故意」再犯有期徒刑以上之罪
      者，為累犯，限縮以「故意」再犯者為限，始成立累犯。
      本案被告前因施用毒品案件，經本院以九十一年度訴字第
      二六二號判處有期徒刑一年二月確定，復於九十二年間因
      施用毒品案件，再經本院以九十二年度訴字第八五號判處
      有期徒刑十月確定，上述二罪接續執行，於九十四年六月
      十六日縮短刑期執行完畢等情，有被告之在監在押紀錄表
      及臺灣高等法院被告全國前案紀錄表各乙份附卷可佐，其
      係受有期徒刑之執行完畢後，五年以內「故意」再犯本件
      有期徒刑以上之罪，是依九十五年七月一日修正施行前後
      刑法第四十七條新舊法規定，均符合累犯之要件，刑罰權
      規範狀態並無有利或不利之變更，不生新舊法比較問題，
      自應適用現行刑法第四十七條第一項規定，論以累犯，並
      加重其刑。
三、再被告於九十五年七月十日復施用第一級毒品海洛因，而九
    十五年七月一日開始施行之現行刑法，已廢除「連續犯」之
    規定，業如前述，雖被告就九十四年十一月中旬至九十五年
    六月三十日止施用海洛因之犯行（即犯罪事實(一)部分），係
    發生在連續犯廢止前，然因被告於九十五年七月十日另施用
    海洛因（即犯罪事實(三)部分）之犯行，係發生在「連續犯」
    規定廢止以後，按諸最高法院九十五年度第八次刑事庭會議
    決議五（四）1.闡釋意旨：「連續數行為而犯同一之罪名，
    均在新法施行前者，新法施行後，應依新法第二條第一項之
    規定，適用最有利於行為人之法律。部分之數行為，發生在
    新法施行前者，新法施行後，該部分適用最有利於行為人之
    法律。若其中部分之一行為或數行為，發生在新法施行後者
    ，該部分不能論以連續犯。」，是本件被告就九十五年七月
    十日施用第一級毒品犯行，無連續犯之適用，應與前述被告
    所犯連續施用第一級毒品犯行，分論併罰，且就九十五年七
    月十日施用海洛因犯行，應逕適用裁判時之有效法律，而不
    生新舊法律比較適用之問題。
四、核被告所為，係分別犯毒品危害防制條例第十條第一項、第
    二項之施用一級毒品、施用第二級毒品犯行，其犯罪事實(一)
    多次施用第一級毒品海洛因之犯行，時間緊接，方法相同，
    所犯均係構成要件相同之罪名，顯係基於概括犯意反覆為之
    ，應論以連續犯並加重其刑。又所犯上開連續施用第一級毒
    品、施用第二級毒品、施用第一級毒品三罪，犯意各別，且
    新法已刪除連續犯規定，應予分別論處，併合處罰。再依上
    述，被告受有期徒刑之執行完畢後，五年以內故意再犯本件
    有期徒刑以上之罪，為累犯，應遞加重及加重其刑。另刑法
    業於九十四年二月二日修正公布，並於九十五年七月一日施
    行，按依刑法第五十一條定應執行之刑時，即裁判確定前犯
    數罪，其中一罪在新法施行前者，於新法施行後，亦應為新
    舊法律之比較適用（最高法院九十五年度第八次刑事庭會議
    決議五（一）參照）。查被告犯罪事實(一)、(二)之行為，係於
    新法施行前所為，犯罪事實(三)之犯行，係新法施行後所為，
    就定應執行刑時，仍應比較新舊法。是修正前刑法第五十一
    條規定：「數罪併罰，分別宣告其罪之刑，依左列各款定其
    應執行者：五、宣告多數有期徒刑者，於各刑中之最長期以
    上，各刑合併之刑期以下，定其刑期。但不得逾二十年。」
    ，修正後刑法第五十一條第五款規定：「五、宣告多數有期
    徒刑者，於各刑中之最長期以上，各刑合併之刑期以下，定
    其刑期。但不得逾三十年。」，比較結果，修正後刑法並非
    較有利於被告，依刑法第二條第一項前段之規定，仍應依修
    正前刑法第五十一條第五款規定，定其應執行之刑。爰審酌
    被告前有違反毒品危害防制條例前科之素行，國中畢業之智
    識程度，前曾因施用毒品而經觀察、勒戒及強制戒治程序，
    竟未思悔改，顯然缺乏禁絕毒害決心，與被告施用毒品之頻
    率、次數，以及施用毒品犯行係屬戕害自身健康之行為，尚
    未危害他人，且被告於本院審理中坦承犯行，態度尚稱良好
    等一切情狀，分別量處如主文所示之刑，並定其應執行之刑
    ，以資懲儆。
五、公訴意旨另認除上開本院已論罪科刑之犯罪事實(一)、(二)、(三)
    犯行外，被告於九十五年二月十三日下午四時許回溯九十六
    小時某時內，有施用第二級毒品甲基安非他命之犯行，因認
    被告此部分亦涉有違反毒品危害防制條例第十條第二項之施
    用第二級毒品罪嫌云云（公訴意旨認與前述犯罪事實(二)有連
    續犯關係）。惟按犯罪事實應依證據認定之，無證據不得認
    定犯罪事實；不能證明被告犯罪者，應諭知無罪之判決，刑
    事訴訟法第一百五十四條第二項、第三百零一條第一項分別
    定有明文。次按認定不利於被告之事實，須依積極證據，苟
    積極證據不足為不利於被告事實之認定時，即應為有利於被
    告之認定，更不必有何有利之證據；認定犯罪事實所憑之證
    據，雖不以直接證據為限，間接證據亦包括在內，然而無論
    直接或間接證據，其為訴訟上之證明，須於通常一般之人均
    不致有所懷疑，而得確信為真實之程度者，始得據為有罪之
    認定，倘其證明尚未達於此一程度，而有合理性懷疑存在時
    ，即不得遽為被告犯罪之認定，最高法院三十年上字第八一
    六號、七十六年臺上字第四九八六號判例意旨可資參照。訊
    據被告堅決否認有此部分犯行。經查，被告九十五年二月十
    三日十三時五十分許該次採尿結果，呈現甲基安非他命及安
    非他命陰性反應，有前述卷附九十五年三月二日長榮大學確
    認報告各一份及列管毒品人口尿液檢體採集送驗紀錄表可參
    ，是並無客觀積極之證據資料，足認被告上揭時間確有施用
    第二級毒品甲基安非他命之犯行，揆諸前開說明，即不得遽
    為不利被告之認定。而公訴人就此部分又未提出其他適合於
    證明被告此部份犯罪事實之積極證據，以說服本院形成被告
    此部分有罪之心證，被告復辯稱無此部分犯行等語，基於無
    罪推定之原則，此部分尚屬不能證明被告犯罪，原應為無罪
    之認定，但因公訴意旨係以被告連續施用第二級毒品而提起
    公訴，上開公訴意旨所指，若屬成立，與本院論罪科刑部分
    （即犯罪事實(二)部分）有連續犯之關係，爰不另為無罪之諭
    知，附此敘明。
據上論斷，應依刑事訴訟法第二百七十三之一條第一項、第二百
九十九條第一項前段，毒品危害防制條例第十條第一項、第二項
，刑法第十一條前段、第二條第一項、第五十六條（修正前）、
第四十七條第一項、第五十一條第五款，判決如主文。
本案經檢察官蔡彥守到庭執行職務。
中    華    民    國    95    年    10    月    13    日
                  刑事第一庭    法  官  黃琴媛
上列正本證明與原本無異。
如不服本判決，應於判決送達後10日內向本院提出上訴狀（應附
繕本）。
中    華    民    國    95    年    10    月    13    日
                                書記官  李彩娥
毒品危害防制條例第10條
施用第一級毒品者，處 6 月以上 5 年以下有期徒刑。
施用第二級毒品者，處 3 年以下有期徒刑。


司法院資訊處製作；財團法人民間司法改革基金會備份。
